最高法院刑事判決　　　　　　九十四年度台上字第二七四六號
　　上　訴　人　甲○○
　　　　　　　　　　　　鎮22.
　　　　　　　　　　　　（現另案在台灣新竹監獄執行中）
上列上訴人因違反毒品危害防制條例案件，不服台灣高等法院中
華民國九十四年三月二十三日第二審判決（九十三年度上訴字第
三五三三號，起訴案號：台灣桃園地方法院檢察署九十三年度偵
字第六七○○號），提起上訴，本院判決如下：
    主  文
原判決撤銷，發回台灣高等法院。
    理  由
本件原判決認定上訴人甲○○於民國九十二年七月二十二日後之
某日，向綽號「阿吳」之男子購買第一級毒品海洛因及第二級毒
品安非他命後，竟基於意圖販賣第一、二級毒品圖利之犯意，除
將部分毒品置於其桃園縣中壢市○○路○段一一四號三樓之住處
外，並隨身攜帶部分毒品準備對外販賣。嗣於九十三年四月七日
下午四時許，為警在桃園縣平鎮市○○○街前查獲，並扣得其所
攜帶之海洛因（總淨重一一○．二五公克）、安非他命（含袋毛
重三五．七六九公克）、電子秤一個、行動電話二支、黑色背包
一個及現金新台幣（下同）八萬二千八百元。警方復在上訴人前
揭住處扣得其所持有之海洛因（總淨重一八．五八公克）、安非
他命二包（含袋毛重七．二二二公克）、電子磅秤二台、帳冊三
本、研磨機二台及分裝袋一大包等情。因而撤銷第一審判決，改
判仍依想像競合犯關係從一重論處上訴人意圖販賣而持有第一級
毒品罪刑，固非無見。
惟查：按販賣毒品罪，並不以販入後復行販出為必要，祇須以營
利為目的，販入或賣出，有一於此，其販賣毒品罪即屬既遂。本
件起訴書犯罪事實欄記載：上訴人意圖販賣海洛因及安非他命以
圖利，於九十二年七月二十二日後之某日，向綽號「阿吳」者購
買海洛因及安非他命後，即隨身攜帶部分毒品用以對外販賣，其
餘則置於前揭住處等情。若上訴人果有如起訴書所指之上開犯行
，則依上說明，其所為應成立毒品危害防制條例第四條第一項之
販賣第一級毒品既遂罪，及同條第二項之販賣第二級毒品既遂罪
。雖起訴書所引法條及罪名為同條例第五條第一項、第二項之意
圖販賣而持有第一級毒品，及意圖販賣而持有第二級毒品罪，但
判斷起訴事實之範圍，仍應以起訴書所記載之犯罪事實為準，起
訴書所引法條僅供法院審判之參考，對於法院並無拘束力。公訴
意旨係指上訴人係意圖販賣而購入毒品，原判決雖認定上訴人向
綽號「阿吳」者購入海洛因及安非他命後，始基於販賣之意圖而
持有上述毒品，而論以同條例第五條第一項之意圖販賣而持有第
一級毒品罪，及意圖販賣而持有第二級毒品罪。但對於據何認定
上訴人係販入後始起意販賣，並未說明其依據及認定之理由。且
對於起訴書犯罪事實欄所指上訴人意圖販賣圖利而向綽號「阿吳
」者販入海洛因，及安非他命而販賣既遂之事實，亦未加以審判
或說明，並有已受請求之事項而未予判決之當然違背法令。又原
判決以上訴人向綽號「阿吳」者所購入之海洛因及安非他命數量
甚多，顯已超過上訴人平日自行施用所需，因認上訴人係於販入
上述毒品後，始行起意販賣而持有上述毒品，而論以意圖販賣而
持有第一級及第二級毒品罪。然查上揭情形（即上訴人販入毒品
之數量超過其自行施用所需）於上訴人販入上述毒品之前即已存
在，前後並無不同，何能據以推斷上訴人原係非供販賣營利之目
的而販入上述大量毒品，嗣於販入以後始萌生販賣營利之意圖？
究竟上訴人當初向綽號「阿吳」者販入上述大量毒品之動機或目
的何在？有無轉賣營利之意圖？否則其何以購入遠超過其個人施
用所需之大量毒品？又上訴人購入上開毒品之價格若干？若未轉
賣營利，其經濟能力能否負擔個人施用上述大量毒品？再其所有
被警方查扣之電子磅秤三台及分裝袋一大包之用途為何？與販賣
毒品有無關聯？以上疑點與上訴人是否基於販賣營利之意圖而販
入上述毒品，暨其應否論以販賣第一、二級毒品既遂罪有關，應
有一併調查根究明白之必要。原審未詳加調查審酌，遽認上訴人
係於販入上述毒品後，始行起意販賣營利而持有上述毒品，而論
以意圖販賣而持有第一級毒品及第二級毒品罪，尚嫌速斷，難謂
無應於審判期日調查之證據而未予調查之違法。再者，刑法上之
自首，係以犯人在其犯罪未被有偵查犯罪職權之機關或人員發覺
之前，自承犯罪事實而接受裁判，為其要件。原判決僅以上訴人
在警員將其逮捕時，自動交出上述毒品，遽認上訴人符合自首之
要件。對於上訴人有無自承犯罪事實及接受裁判之意思，則未一
併加以論敘明白，尚嫌理由欠備。上訴意旨雖未指摘及此，然以
上均係本院得依職權調查之事項，應認原判決有撤銷發回之原因
。
據上論結，應依刑事訴訟法第三百九十七條、第四百零一條，判
決如主文。
中　　華　　民　　國　九十四　年　　五　　月　二十六　日
                      最高法院刑事第五庭
                          審判長法官  吳　雄　銘
                                法官  池　啟　明
                                法官  郭　毓　洲
                                法官  吳　三　龍
                                法官  蕭　仰　歸
      本件正本證明與原本無異
                                      書  記  官
中　　華　　民　　國　九十四　年　　五　　月　　　　　日
                                                      Ｑ
